臺灣臺南地方法院刑事判決
110年度交簡上字第111號
上  訴  人  臺灣臺南地方檢察署檢察官
上  訴  人
即  被  告  林基學


選任辯護人  莊佳蓉律師
            蘇泓達律師
            裘佩恩律師
被      告  邱鴻杰


上列上訴人因被告過失致重傷害等案件，不服本院109年度交簡
字第3227號中華民國110年4月9日刑事簡易判決（聲請簡易判決
處刑案號：109年度調偵字第2004號），提起上訴，本院管轄之
第二審合議庭判決如下：
    主  文
原判決關於邱鴻杰部分撤銷。 
邱鴻杰犯過失傷害致人重傷罪，處有期徒刑伍月，如易科罰金，
以新臺幣壹仟元折算壹日。
其他上訴駁回。
    事實及理由
一、林基學於民國108年12月30日16時32分許，騎乘車牌號碼000
    -000號普通重型機車，沿臺南市新化區中山路路肩由西往東
    方向行駛，行經臺南市○○區○○路000號前，本應注意轉彎車
    應禮讓直行車先行，復依當時天候陰、日間自然光線、柏油
    路面乾燥、無缺陷、無障礙物、視距良好，並無不能注意之
    情事，竟疏未注意禮讓直行車先行，即貿然左轉，適後方有
    邱鴻杰騎乘車牌號碼000-000號普通重型機車，亦沿臺南市
    新化區中山路由西往東方向行駛，本應注意依速限50公里行
    駛，並應注意車前狀況，隨時採取必要之安全措施，復依當
    時情形並無不能注意之情事，竟疏未注意車前狀況，且超速
    行駛，兩車因而發生碰撞，致林基學、邱鴻杰均人車倒地，
    邱鴻杰受有左側足部挫傷、左側踝部挫傷、左側膝部挫傷、
    左側大腿挫傷、腹壁挫傷等傷害；林基學則受有大面積急性
    大腦硬腦膜下出血、大腦蜘蛛膜下出血、大腦中央脫疝等傷
    害，經手術後，仍有水腦症之情形，且中樞神經系統機能遺
    存高度障害，終身無工作能力，為維持生命必要之日常生活
    活動之一部分需他人扶助，而達重傷害之程度。嗣經警據報
    到場處理，邱鴻杰在場表明己為肇事人，說明事發經過並自
    首接受調查，林基學則因傷重送醫無法陳述及製作筆錄。
二、本判決所引用為判斷基礎之下列證據，關於被告以外之人於
    審判外陳述之傳聞供述證據，檢察官、被告邱鴻杰、被告林
    基學及其辯護人於審判程序中均同意作為證據使用，或知有
    傳聞證據之情形而未於言詞辯論終結前聲明異議（簡上卷第
    69至70頁、第99至101頁、第126至133頁），本院審酌該等
    證據作成時之情況，並無取證之瑕疵或其他違法不當之情事
    ，且與待證事實具有關聯性，應均具有證據能力。
三、被告邱鴻杰部分：
　㈠對於上開過失致重傷之犯行，業經被告邱鴻杰於本院審理時
    坦承不諱，並有代行告訴人林基正於警詢、偵訊時之指述（
    警卷第7至9頁，偵卷第13至14頁）、臺南市政府警察局新化
    分局道路交通事故現場圖、道路交通事故調查報告表㈠㈡（警
    卷第11至15頁）、現場照片24張（警卷第29至51頁）、監視
    器錄影畫面翻拍照片10張（警卷第53至57頁，偵卷第7至10
    頁）、告訴人林基學之臺南市安南醫院109年3月19日診斷證
    明書1份、奇美醫療財團法人奇美醫院109年2月14日、109年
    7月30日、109年8月19日診斷證明書3份、中華民國身心障礙
    證明（達重度殘障）1份（警卷第63至65頁，偵卷第21至23
    頁、第25頁）、證號查詢機車駕駛人2份（警卷第77頁、第8
    7頁）、車牌號碼000-000號、603-LRV號重型機車之車號查
    詢機車車籍（警卷第79頁、第89頁）在卷可稽，堪認被告邱
    鴻杰之自白與事實相符，而得採信。
　㈡按行車速度，依速限標誌或標線之規定，無速限標誌或標線
    者，應依下列規定：一、行車時速不得超過50公里。但在未
    劃設車道線、行車分向線或分向限制線之道路，或設有快慢
    車道分隔線之慢車道，時速不得超過40公里；又汽車行駛時
    ，駕駛人應注意車前狀況，並隨時採取必要之安全措施，道
    路交通安全規則第93條第1項第1款、第94條第3項分別定有
    明文。而觀諸卷附道路交通事故現場圖、道路交通事故調查
    報告表㈠及監視器錄影畫面翻拍照片（警卷第11頁、第13頁
    、第53至55頁）所示，本案事發當時天候陰、日間自然光線
    、柏油路面乾燥、無缺陷、無障礙物、視距良好，並無不能
    注意之情形，其卻超速行駛，又疏未注意車前狀況，並隨時
    採取必要之安全措施，而肇致本案車禍事故，被告邱鴻杰自
    屬有過失甚明，另卷附臺南市車輛行車事故鑑定委員會南鑑
    0000000案鑑定意見書（偵卷第29頁正反面）、臺南市車輛
    行車事故鑑定覆議委員會南覆0000000案覆議意見書（交簡
    卷第163至164頁）同此見解，亦可參照。又告訴人林基學確
    因本件車禍事故受有上開傷害，且經術後仍有水腦症之情形
    ，中樞神經系統機能遺存高度障害，終身無工作能力，為維
    持生命必要之日常生活活動之一部分需他人扶助，而達重傷
    害之程度，是被告邱鴻杰之過失行為與告訴人林基學之重傷
    害結果間有相當因果關係至明。
　㈢綜上，本案事證明確，被告邱鴻杰上開過失致重傷犯行堪以
    認定，應依法論科。
四、被告林基學部分：
　　訊據被告林基學坦承有於上開時、地騎乘機車，與告訴人邱
    鴻杰所騎乘之機車發生碰撞，而致雙方受傷之事實，惟矢口
    否認涉有過失傷害犯行，並辯稱：其遵照規定行駛，並無過
    失，邱鴻杰超速行駛才導致本件車禍事故發生等情。另辯護
    人為被告林基學辯護主張：依據交通部函示，道路交通安全
    規則第102條第1項第7款規定轉彎車應禮讓直行車先行之規
    定，係適用於不同行車方向或不同車道，倘係同一車道同方
    向行駛，其前後車之行車秩序，應係遵守道路交通管理處罰
    條例第94條第1項規定。而本件被告林基學與邱鴻杰行駛於
    同一車道，並不適用轉彎車應禮讓直行車先行之規定，被告
    林基學並無違規。縱認為當時其2人並非行駛同一車道，然
    被告林基學係行駛於路肩，並非行駛於車道，亦與邱鴻杰同
    向，且撞擊時已完成轉彎行為，與上開規定仍有不合，被告
    林基學不具有轉彎車未讓直行車之違規等情。經查：
　㈠被告林基學於108年12月30日16時32分許，騎乘車牌號碼000-
    000號普通重型機車，沿臺南市新化區中山路路肩由西往東
    方向行駛，行經臺南市○○區○○路000號前，即貿然左轉欲至
    對面無名巷，適後方有告訴人邱鴻杰騎乘車牌號碼000-000
    號普通重型機車，亦沿臺南市新化區中山路由西往東方向行
    駛至該處，兩車因而發生碰撞，致告訴人邱鴻杰受有左側足
    部挫傷、左側踝部挫傷、左側膝部挫傷、左側大腿挫傷、腹
    壁挫傷等傷害之情，業據被告林基學所坦承，並有上開所示
    相關證據，及告訴人邱鴻杰之衛服部臺南新化分院108年12
    月30日診斷證明書（警卷第67頁）在卷可參，上開事實應可
    認定。
　㈡按汽車行駛至交岔路口，轉彎車應讓直行車先行，道路交通
    安全規則第102條第1項第7款定有明文。被告林基學於審理
    時陳稱：當時其騎乘機車行駛在路肩，至案發地點要左轉到
    現場圖中所示中山路對面無名巷至高鐵道路，返回高雄等情
    （簡上卷第134頁）。再參以卷附道路交通事故現場圖、道
    路交通事故調查報告表㈠及監視器錄影畫面翻拍照片（警卷
    第11頁、第13頁、第53至55頁）所示，事發當時天候陰、日
    間自然光線、柏油路面乾燥、無缺陷、無障礙物、視距良好
    ，並無不能注意之情形，其騎乘機車沿臺南市新化區中山路
    路肩由西往東方向行駛，行經臺南市○○區○○路000號前，貿
    然左轉欲至對面無名巷，疏未注意轉彎車應讓直行車先行，
    導致本件車禍之發生，則其就本件車禍之發生應有過失；另
    卷附臺南市車輛行車事故鑑定委員會南鑑0000000案鑑定意
    見書（偵卷第29頁正反面）、臺南市車輛行車事故鑑定覆議
    委員會南覆0000000案覆議意見書（交簡卷第163至164頁）
    同此見解，亦可參照。又被告林基學因該過失導致告訴人邱
    鴻杰受有傷害，二者間足認具有相當因果關係。
　㈢被告林基學之辯護人雖提出交通部98年7月3日交路字第09800
    40138號函等，主張：道路交通安全規則第102條第1項第7款
    規定轉彎車應禮讓直行車先行之規定，係適用於不同方向不
    同車道，本件係同一車道同方向行駛，其前後車之行車秩序
    ，必須遵守道路交通管理處罰條例第94條第1項規定，本件
    情形不適用上開規定，被告林基學應無過失云云。然查，交
    通部上開函釋應遵守道路交通安全規則第94條第1項規定，
    係適用於二汽車「前後」行駛在同一車道之情形，本件被告
    林基學原既行駛於路肩，之後貿然左轉欲至對面無名巷道，
    而駛入告訴人邱鴻杰行駛之車道，顯然兩車並非在同一車道
    行駛之情形，自無適用上開第94條第1項之餘地，而應適用
    同規則第102條第1項第7款轉彎車應讓直行車先行之規定，
    是辯護人上開主張，並不可採。
　㈣綜上，被告林基學辯稱並無過失云云，並無足採，是本件事
    證明確，被告林基學上開過失傷害犯行洵堪認定，應依法論
    科。
五、核被告林基學所為，係犯刑法第284條前段之過失傷害罪；
    被告邱鴻杰所為，係犯刑法第284條後段之過失傷害致人重
    傷罪。又被告邱鴻杰於肇事後，在報案人或勤指中心轉來資
    料未報明肇事人姓名之情況下，留在現場向到場處理本件交
    通事故之警員當場承認為肇事人，有被告邱鴻杰之臺南市政
    府警察局新化分局交通分隊道路交通事故肇事人自首情形紀
    錄表（警卷第27頁），合於自首之要件，故依刑法第62條前
    段規定減輕其刑。
六、上訴駁回部分：
　　原審以被告林基學所犯部分事證明確，認其所為，係犯刑法
    第284條第1項前段之過失傷害罪，並審酌其因過失肇事，造
    成對方受有如聲請書所載之傷害，並考量其於本件交通事故
    之過失情節與程度，以及告訴人邱鴻杰所受傷勢情形，暨兼
    衡其品行、智識程度及家庭經濟狀況等一切情狀，量處拘役
    20日，如易科罰金，以新臺幣（下同）1000元折算一日，核
    其認事用法均無違誤，量刑並無違法或顯然過重，亦無所科
    之刑罰與罪責不相當之瑕疵可指。被告林基學否認犯行，並
    執前詞為由提起上訴，經核為無理由，詳如前述，其上訴應
    予駁回。
七、撤銷改判部分：
　㈠原審判決認被告邱鴻杰犯過失傷害致人重傷罪之犯行明確，
    予以論罪科刑，固非無見。而檢察官以被告邱鴻杰未與告訴
    人林基學和解，而認原審量刑過輕，請求撤銷改判提起上訴
    ，雖無理由。惟本案車禍發生時，被告邱鴻杰尚有超速行駛
    之違規，已如前述，原審判決疏而未察，尚有未洽，自應由
    本院撤銷原判決，另為適法之判決。
　㈡爰審酌被告邱鴻杰為駕駛人，騎乘機車上路本應小心謹慎駕
    駛以維自身及其他用路人之安全，其卻超速行駛，又疏未注
    意車前狀況，並隨時採取必要之安全措施，而肇致本案車禍
    事故，使告訴人林基學受有上開所示之重傷害，且迄今未能
    賠償告訴人林基學所受損害，誠有不該。惟考量被告邱鴻杰
    於審理時坦承犯行，態度尚佳，及其自陳教育程度為高工畢
    業、未婚，目前從事貨車助手工作，暨其本案之過失程度與
    所生損害等一切情狀，量處如主文第二項所示之刑，並諭知
    易科罰金之折算標準。
八、據上論斷，應依刑事訴訟法第455條之1第1項、第3項、第36
    4條、第368條、第369條第1項前段、第299條第1項前段，刑
    法第284條後段、第62條前段、第41條第1項前段，刑法施行
    法第1條之1第1項，判決如主文。
本案經檢察官徐書翰聲請簡易判決處刑，檢察官呂舒雯到庭執行
職務
中　　華　　民　　國　　111 　年　　4 　　月　　7 　　日
            刑事第十四庭  審判長法  官  周紹武
                                法  官  林岳葳
                                法  官  蕭雅毓  
以上正本證明與原本無異。
不得上訴。
                                書記官  李如茵
中　　華　　民　　國　　111 　年　　4 　　月　　7 　　日
附錄本案論罪科刑法條全文
中華民國刑法第284條
因過失傷害人者，處1年以下有期徒刑、拘役或10萬元以下罰金
；致重傷者，處3年以下有期徒刑、拘役或30萬元以下罰金。